臺灣高等法院民事判決　　　　　　　　　　　　　　九十三年度保險上易字第五號
　　上　訴　人　甲○○
　　被上訴人　　國泰人壽保險股份有限公司
　　法定代理人　蔡宏圖
　　訴訟代理人　賴盛星律師
　　複代理人　　程才芳律師
　　　　　　　　何淑媛律師
當事人間給付保險金事件，上訴人對於中華民國九十二年十二月二十六日臺灣臺北地
方法院九十二年度保險字第二一六號第一審判決提起上訴，本院於九十三年六月十五
日言詞辯論終結，判決如下：
    主      文
上訴駁回。
第二審訴訟費用由上訴人負擔。
    事實及理由
一、上訴人起訴主張：被保險人陳俊榮於民國七十八年五月十七日向被上訴人投保國
    泰美滿人身三一二終身壽險之平安保險附約（意外死亡保險金一百萬元），新傷
    特死殘附約（意外死亡保險金十萬元），共計新台幣（下同）一百十萬元。嗣陳
    俊榮於九十年八月二十三日，在臺北縣板橋市○○○路六號高處墜樓，顱骨破裂
    而身故，被保險人陳俊榮為意外死亡，受益人即上訴人之保險金請求權未罹於時
    效，上訴得人向被上訴人申請意外身故保險金，被上訴人卻以非意外身故拒絕理
    賠，為此依據保險契約提起本件訴訟。並聲明：(一)原判決廢棄。(二)被上訴人應給
    付上訴人新臺幣（下同）一百十萬元並自起訴狀繕本送達翌日起按年息百分之五
    計算之利息。(三)願供擔保聲請宣告假執行。
二、被上訴人辯稱：陳俊榮之死亡原因，依臺灣板橋地方法院檢察署九十一年十二月
    十二日板檢森法九十一調字第三十七號函，並未認定被保險人陳俊榮係意外死亡
    之事實。且陳俊榮墜樓之地點並非其住家（即板橋市○○街七十二巷三十號二樓
    ），依一般社會通念，陳俊榮應有特殊之目的，始有可能前往該地。而該十三樓
    頂現場之女兒墻高度為一百二十公分、厚度為二十七公分，陳俊榮之身高則為一
    百六十八公分，依經驗法則判斷，如非陳俊榮自行攀爬越過該女兒墻，而係單純
    身體靠墻而立，自無意外失足致墜樓之可能，且陳俊榮亦無理由故意攀爬該女兒
    墻，以致不慎墜樓。另在十三樓頂之墜樓現場留有一包香煙與檳榔，而在墜樓處
    之女兒墻下方，留有陳俊榮之拖鞋，而鞋頭朝向女兒墻，且陳俊榮並未喝酒，則
    依上開現場狀況，依經驗法則及論理法則判斷，足信陳俊榮應無失足或意外墜樓
    之可能。且陳俊榮係於九十年八月二十三日上午七點五十分死亡，故上訴人之保
    險金給付請求權自陳俊榮死亡之日起開始進行，則至九十二年八月二十三日請求
    權時效已屆滿，且被上訴人於九十年十一月給付一般身故保險金時，即拒絕給付
    意外身故保險金。上訴人於九十二年十一月十二日始提起本件訴訟，足見上訴人
    之請求權業已罹於二年之請求權時效等語。並聲明：駁回上訴。
三、經查陳俊榮於九十年八月二十三日在臺北縣板橋市○○○路六號高處墜樓，顱骨
    破裂而死亡，經臺灣板橋地方法院檢察署檢察官於九十一年七月十五日發函上訴
    人，因未發現陳俊榮有遭他人殺害之嫌疑，故簽報結案，再於同年十二月十二日
    發函上訴人，因認陳俊榮並無他殺或自殺跡證，但若逕行認定為意外尚嫌武斷，
    故於相驗屍體證明書之死亡方式勾選「未確認」。上訴人於九十年八月二十三日
    即電告被上訴人人員王寶蓮、沈慧珍關於陳俊榮死亡一事，並於同年九月間，向
    被上訴人申請理賠（含一般身故保險金及意外身故保險金），被上訴人於九十年
    十一月二十八日給付一般身故保險金九十四萬元，至意外身故保險金部分，以陳
    俊榮之死亡原因尚未確定，並未予以理賠。被上訴人並於九十二年二月二十一日
    函覆上訴人，以陳俊榮因墜樓身故，無法證明其先行原因符合條款約定之外來突
    發傷害事故為由，拒絕給付意外死亡保險金等事實，有陳俊榮之
    保險費送金單、臺灣板橋地方法院檢察署九十一年七月十五日函、同年十二月十
    二日函、相驗屍體證明書、被上訴人九十二年二月二十一日函、要保書附卷可稽
    ，復為兩造所不爭執，堪信為真實。
四、上訴人主張：被保險人陳俊榮為意外死亡，上訴人得向被上訴人申請意外身故保
    險金，被上訴人否認陳俊榮為意外死亡，則上訴人應就陳俊榮係屬意外死亡之事
    實，負舉證責任。查陳俊榮於九十年八月二十三日，在臺北縣板橋市○○○路陳
    俊榮墜樓之地點並非其住家，而係在臺北縣板橋市○○○路六號十三樓，該十三
    樓頂現場之女兒墻高度為一百二十公分、厚度為二十七公分，陳俊榮之身高則為
    一百六十八公分，陳俊榮應係攀爬該牆始有可能墜樓，另在十三樓頂之墜樓現場
    留有一包香煙與檳榔，及陳俊榮之拖鞋，並無任何證據顯示陳俊榮係非自願被迫
    上該十三樓頂或被迫跳樓。關於陳俊榮之死亡原因，臺灣板橋地方法院檢察署檢
    察官於九十一年七月十五日發函上訴人，因未發現陳俊榮有遭他人殺害之嫌疑，
    故簽報結案，再於同年十二月十二日發函上訴人，因認陳俊榮並無他殺或自殺跡
    證，但若逕行認定為意外尚嫌武斷，故於相驗屍體證明書之死亡方式勾選「未確
    認」。因此，上訴人所提之相驗屍體證明書及地檢署函文均無法證明陳俊榮之死
    因係屬意外死亡。上訴人既無法提出其他積極證據足證陳俊榮係意外墜樓死亡，
    其主張：被保險人陳俊榮為意外死亡，上訴得人向被上訴人申請意外身故保險金
    云云，即無可採。
五、退步而言，縱認上訴人主張被保險人陳俊榮為意外死亡屬實，被上訴人抗辯上訴
    人之請求權已罹於消滅時效。按由保險契約所生之權利，自得為請求之日起，經
    過二年不行使而消滅，其期限之起算，危險發生後，利害關係人能證明其非因疏
    忽而不知情者，自其知情之日起算，保險法第六十五條第二款定有明文。又時效
    完成後，債務人得拒絕給付，民法第一百四十四條第一項定有明文。上訴人雖辯
    稱：由於死亡原因尚未確定，須待檢察官之調查，故無法理賠，而臺灣板橋地方
    法院檢察署至九十一年七月十五日方發文予上訴人，故本件並未罹於時效云云。
    惟查上訴人於陳俊榮死亡當天（九十年八月二十三日）即電告被上訴人人員王寶
    蓮、沈慧珍關於陳俊榮死亡一事，並於同年九月間，向被上訴人申請理賠（含一
    般身故保險金及意外身故保險金），而死亡原因不以相驗屍體證明書所記載為準
    ，更何況上訴人自陳俊榮死亡時起即一再爭執陳俊榮之死因係屬意外死亡，而屍
    體證明書及上開替檢署函文均未記載陳俊榮之死因係屬意外死亡，故上訴人對被
    上訴人之保險金給付請求權不應自檢察署九十一年七月十五日發文上訴人起算，
    而應自陳俊榮死亡當日即九十年八月二十三日起算。上訴人於同年九月間，向被
    上訴人申請理賠，經被上訴人於同年十一月二十八日給付一般身故保險金九十四
    萬元，而拒絕給付意外身故保險金，上訴人未於六個月內起訴，其請求時效視為
    不中斷（民法第一百三十條規定參照），上訴人遲至九十二年十一月十二日，始
    提起本件訴訟，此有原法院收狀戳蓋印於起訴狀為證，則上訴人之保險金請求權
    業已罹於時效，被上訴人自得拒絕給付。
六、從而上訴人依據保險契約請求被上訴人應給付保險金一百十萬元及自起訴狀繕本
    亦失所附麗，應併予駁回。原審為上訴人敗訴之判決，及駁回其假執行之聲請，
    並無不合。上訴意旨指摘原判決不當，求予廢棄改判，為無理由，應予駁回。
七、本件事證已臻明確，兩造其餘主張與舉證，無一一論列之必要，併此敘明。
八、據上論結，本件上訴為無理由，依民事訴訟法第四百四十九條第一項、第七十八
    條，判決如主文。
中　　　華　　　民　　　國　　九十三　　年　　　六　　　月　　二十九　　日
                              民事第六庭
                                  審判長法  官　林　丁　寶
                                        法  官  林　恩　山
                                        法  官  高　鳳　仙
正本係照原本作成。
不得上訴。
中　　　華　　　民　　　國　　九十三　　年　　　七　　　月　　　一　　　日
　　　　　　　　　　　　　　　　　　　　書記官　黃　慶　霽
